臺灣高等法院刑事判決
109年度侵上訴字第231號
上  訴  人  
即  被  告  代號0000-000000C（真實姓名年籍詳卷）
選任辯護人  黃雅羚律師
            黃丁風律師
上列上訴人即被告因家暴妨害性自主案件，不服臺灣基隆地方法
院108年度侵訴字第26號，中華民國109年4月29日第一審判決（
起訴案號：臺灣基隆地方檢察署108年度偵續字第10、11號），
提起上訴，本院判決如下：
    主  文
上訴駁回。
    事  實
一、代號0000甲000000C（民國00年生，真實姓名年籍詳卷，下
    稱甲男）係代號0000甲000000（92年生，真實姓名年籍詳卷
    ，下稱Ａ女）之堂哥，二人間具有家庭暴力防治法第3條第4
    款所定之家庭成員關係。甲男明知Ａ女於下列時間均未滿14
    歲，竟基於對14歲以下之女子強制性交之犯意，對Ａ女為下
    列之行為：
　㈠於101年7月間（Ａ女自國小三年級升四年級之暑假）某日半夜
    ，甲男在與Ａ女、其祖父母共同居住、位於新北市金山區住
    處（地址詳卷）之客廳內，先喚醒睡夢中之Ａ女，假藉玩遊
    戲之機會，褪下Ａ女之褲子，旋違反Ａ女之意願，以其陰莖插
    入Ａ女之陰道，Ａ女因疼痛而要求甲男停止性交，甲男乃將其
    陰莖抽出後，復承前強制性交之犯意，接續違反Ａ女之意願
    ，命Ａ女為其口交，Ａ女即為甲男口交。甲男即以上開方式接
    續對Ａ女為強制性交行為。
　㈡於105年10月中下旬某日（Ａ女就讀國中二年級，起訴書誤載
    為105年10月15日某時，業經公訴人於原審審理時更正），
    在甲男位於新北市樹林區住處（住址詳卷）之廁所內，甲男
    違反Ａ女之意願，褪下Ａ女之外褲及內褲，以其陰莖自Ａ女後
    方插入Ａ女之陰道，以此方式對Ａ女為強制性交行為1次。
二、案經Ａ女、Ａ女之父（代號0000甲000000A，真實姓名年籍詳
    卷，下稱丙男）訴由新北市政府警察局金山分局報告暨新北
    市政府告訴臺灣基隆地方檢察署檢察官偵查起訴。
    理  由
一、程序事項
　　司法機關所製作必須公示之文書，不得揭露性侵害被害人之
    姓名、出生年月日、住居所及其他足資識別被害人身分之資
    訊，性侵害犯罪防治法第12條第2 項定有明文。是本判決關
    於上訴人即被告甲男、告訴人Ａ女、Ａ女之父丙男、Ａ女之母
    即代號0000甲000000E（下稱丁女）、Ａ女之大姊即代號0000
    甲000000F（下稱戊女）、Ａ女之二姊即代號0000甲000000G
    （下稱己女）及Ａ女學校輔導老師陳○彣等人（真實姓名年籍
    均詳卷）之姓名、年籍、住所等資訊，均依前述規定以代號
    稱之，以符其旨。
二、審理範圍
　　本案檢察官以被告於㈠96年1月1日至96年6月30日間違反Ａ女
    意願而為猥褻行為，涉犯刑法第224條之1、第222條第1項第
    2款之加重強制猥褻罪嫌，㈡101年7月間某日半夜及105年10
    月15日某時，分別違反Ａ女之意願而為性交行為，涉犯刑法
    第222條第1項第2款之加重強制性交罪嫌（共2罪），提起公
    訴後，經原審法院審理結果，認被告上開㈡所為，係犯加重
    強制性交罪，共2罪，至被訴上開㈠加重強制猥褻部分，則為
    公訴不受理之諭知，被告表示不服，提起上訴，故本院僅就
    被告所犯上開㈡加重強制性交罪（共2罪）部分加以審理，合
    先敘明。
三、證據能力部分
　㈠證人Ａ女於臺灣新北地方法院（下稱新北地院）106年度家護
    字第918號通常保護令事件106年7月21日訊問時所為之陳述
    （見108年度偵續字第10號卷第99、100頁），雖屬被告以外
    之人於審判外之陳述，然此係Ａ女於法官面前所為之陳述，
    且於同日訊問程序時，有給予被告表示意見之機會，依刑事
    訴訟法第159條之1第1項之規定，Ａ女上開陳述自具有證據能
    力。
　㈡按被告以外之人於審判外之言詞或書面陳述，雖不符刑事訴
    訟法第159條之1至第159條之4之規定，而經當事人於審判程
    序同意作為證據，法院審酌該言詞陳述或書面陳述作成時之
    情況，認為適當者，亦得為證據；當事人、代理人或辯護人
    於法院調查證據時，知有第159條第1項不得為證據之情形，
    而未於言詞辯論終結前聲明異議者，視為有前項之同意；刑
    事訴訟法第159條之5定有明文。查本判決下列認定事實所引
    用之被告以外之人於審判外所為之供述證據資料（包含人證
    與文書證據等證據），公訴人、被告及其辯護人等對本院提
    示之卷證，均表示對於證據能力沒有意見而不予爭執，且迄
    至言詞辯論終結前亦未再聲明異議，本院審酌上開證據資料
    製作時之情況，尚無違法不當或證明力明顯過低之瑕疵，亦
    認以之作為證據，應屬適當。
　㈢本判決下列認定事實所引用之非供述證據，並無證據證明係
    公務員違背法定程序取得之證據，且與本件待證事實具有自
    然之關聯性，均得作為證據。
四、認定事實所憑之證據及理由
  ㈠訊據被告固承認其為Ａ女之堂哥，且知悉Ａ女於事實欄一㈠、㈡
    所載時間均尚未滿14歲之事實，惟否認有何加重強制性交之
    犯行，辯稱：我都沒有做，我是被冤枉的，101年7月間我沒
    有與Ａ女在我祖父母住處的客廳，105年10月中下旬，我印象
    中Ａ女沒有到樹林來云云。其辯護人則辯護以：⒈Ａ女年僅13
    、4歲，自承有交往1年多、年已30歲之男友，又自稱「腐女
    」，喜歡看「BL」、「耽美」小說，會編寫看了令人血脈噴
    張、害羞、連自己都不敢看之「BL18禁」小說，Ａ女對男女
    關係認知程度已達能編寫色情小說能力，可信Ａ女不必曾遭
    「人」性侵，即能無中生有編撰遭「人」性侵之故事，並無
    難處，尤其，具「腐女」性格者，與正常人之仁義道德偏離
    ，說謊不算不正當，誣陷他人亦無不妥。另據Ａ女交互詰問
    時之供述，明顯有欺騙精神科醫師之現象，其供述前後不一
    ，且與其他證人證詞不同，原審採Ａ女前後不一致之供述，
    認定被告成立犯罪，與卷内證據顯有矛盾；⒉如事實欄一㈠之
    101年7月間，被告年滿18歲，高中畢業，即將參加甄試大學
    ，非毫無學識及社會閱歷之人，豈會在旁有奶奶、二姐或被
    告妹妹睡覺之客廳内性侵Ａ女，難道不知男女性交，無論合
    意與否，均可能發生「聲息」，萬一遭在旁之奶奶、二姐或
    被告妹妹發現，豈不怕遭爺爺、奶奶處罰毆打？日後如何面
    對爺爺、奶奶等家人？因此，Ａ女杜撰上開時、地被告性侵Ａ
    女，顯不合理，原判決採信Ａ女所述，認定被告有罪，有違
    經驗法則：⒊國立臺灣大學醫學院附設醫院（下稱臺大醫院
    ）對Ａ女之會談評估日期為106年3月21日，與案發時相距約1
    0年，則鑑定報告認定首揭之精神狀能觀察，是否得憑以認
    定10年前之Ａ女精神狀況，且Ａ女與鑑定人會談内容，問答應
    對自如，毫無窒礙，鑑定人話沒講完，急著搶話，一派輕鬆
    ，檢察官偵訊時，面帶微笑，是鑑定報告書鑑定結論判斷Ａ
    女有創傷後壓力症症狀，與Ａ女之實際狀況不符，不得作為Ａ
    女供述證據確為真實之佐證；⒋Ａ女不否認有認識3年、交往1
    年餘、年約30歲之男友，懷疑該男友劈腿，因該名男友背叛
    心痛不己，男友劈腿都在意，可認Ａ女與該男友交往有多深
    ，應非僅止於「親嘴」而已，如是，Ａ女雖經馬偕紀念醫院
    （下稱馬偕醫院）檢驗，處女膜存在陳舊性撕裂傷，亦不能
    逕行認定該陳舊性撕裂傷係遭被告性侵行為之佐證；⒌Ａ女經
    送法務部調查局進行測謊鑑定，該局於108年4月19日函覆以
    ：Ａ女經數字測試，未獲致明確生理反應圖譜，不宜續行實
    案測試等語；内政部警政署刑事警察局（下稱刑事局）108
    年7月1日（刑事上訴理由狀暨108年4月26日鑑定書鑑定結果
    ：Ａ女於測前會談陳述被告有對其性交，經測試結果，並無
    不實反應等云。暫不論上開兩鑑定機關之鑑定結論互異，觀
    臺大醫院精神鑑定會談譯文，Ａ女係編撰「BL18禁」小說之
    能手，具備編撰遭性侵故事之能力，測謊鑑定之應答乃按編
    撰故事情節陳述，沒有說謊之問題，則後者之鑑定結論，是
    否可採，已非無疑。況測謊鑑定為調查證據方法之一種，審
    理事實之法院本得斟酌案内一切情形，自由裁量以鑑定或其
    他適當方法調查證據（最高法院94年度台上字第6803號判決
    意旨參照）；又測謊所得之證據，固非不得參酌其他證據以
    判斷待證事貫，然無論施測方或受測方，抑或測謊設備，仍
    不能謂無可能之變數存在，自難認足以作為唯一及絕對之依
    據（最高法院98年度台上字第3439號判決意旨參照）。因此
    ，刑事局鑑定結果亦不得作為Ａ女稱遭被告性侵供述證述之
    佐證。綜上，Ａ女之供述既有上述前後不一之瑕疵，且被告
    與Ａ女個性不合，自小會互罵，無法排除Ａ女將被告編撰為其
    遭性侵之加害者之可能性，檢察官所舉之其他書面證據，均
    無法補強證明Ａ女所指述及其證述内容係屬真實，原判決認
    定被告有為本案犯行，確實有誤云云。
  ㈡查被告為Ａ女之堂哥，且明知Ａ女於事實欄一㈠、㈡所載時間均
    尚未滿14歲之事實，為被告所是認（見本院卷第163頁），
    並經證人Ａ女、丙男、丁女、戊女及己女證述屬實（見105年
    度他字第1202號卷第4至6頁，105年度偵字第5315號卷第199
    至201、205至207、211至213、217至219頁，108年度偵續字
    第10號卷第33至40、99、100、106、107、127至137頁，原
    審卷第33至38頁）。故此部分事實，首堪認定。
  ㈢被告確實有對Ａ女為如事實欄一㈠、㈡所載加重強制性交之犯行
    ，業據證人Ａ女於偵查及原審審理時證述屬實，茲分述如下
    ：
　⒈證人Ａ女於105年11月11日偵查時證稱：小學一年級起我到爺
    爺家住，有1次暑假的半夜，我當時睡在客廳，我奶奶、二
    姐也睡在客廳，被告坐著打電腦並且伸1隻手撫摸我的胸部
    ，之後他把我叫醒，他坐在椅子上問我要不要玩遊戲，我就
    說好，我躺在地上，被告就跪在我的兩隻腳中間，我的褲子
    被他脫掉，他就把我的腳架在他的肩膀，並把他的性器插入
    我的性器，我覺得非常痛。我不敢叫，我就叫他拔出來，他
    一直跟我說等一下就好，我一直要求他拔出來，他才拔出來
    ，我就去上廁所，我出來後，他就坐在他的電腦椅，並且叫
    我幫他叫他口交，我知道口交的定義是以手或口撫弄性器官
    ，他叫我幫他舔一舔，我就照做，他沒有射精，我舔了2下
    ，草草應付被告，我就回去睡覺了。最後1次是在105年10月
    中下旬，我拿信去被告家，當時只有被告在家，我順便玩狗
    ，被告就叫我去廁所，他就脫褲子戴上保險套，叫我趴在地
    上，從我的背後以性器官插入我的陰道，我當時正值生理期
    ，我表示拒絕，被告說沒關係等語（見105年度他字第1202
    號卷第4至6 頁）。
　⒉證人Ａ女於108年2月19日偵查時證稱：被告從我小學三年級升
    四年級的暑假開始對我性交，應該是101年7、8月間，直到
    我國二上學期才跟老師講。101年的暑假，在金山奶奶家的
    客廳，當時我、被告、奶奶、我二姐、被告的妹妹、爺爺、
    叔叔、嬸嬸在家，半夜時我在客廳睡覺，因為夏天很熱，除
    了爺爺、叔叔、嬸嬸以外，都鋪草蓆在客廳睡覺，我睡在電
    腦桌的左邊，右邊忘記是誰，奶奶在我旁邊，被告當時在玩
    電腦，突然把我叫起床，跟我說來玩遊戲，我說好，被告把
    我褲子脫掉，把我的腳扛在他的肩上，將他的性器官插入我
    的性器官，在他插入前，我不知道他要做什麼，我知道被插
    入後，因為很痛，就跟被告說不要，要他拔出來，他還說要
    等一下，他拔出來後還要我幫他口交，我有幫他口交，之後
    他去玩電腦，我去上廁所、睡覺。我怕講出這些事，我會被
    隔離，被告會轉向其他人下手。訴訟後我有創傷症候群，我
    胖很多等語（見108年度偵續字第10號卷第34至39頁）。
　⒊證人Ａ女於109年2月12日原審審理時證稱：被告於101年7月某
    日，我三年級要升四年級暑假，當時天氣很熱，我與奶奶、
    二姐及被告的妹妹，我們在客廳睡覺，我睡在電腦椅的左側
    ，後來被告將我叫醒，問我要不要玩遊戲，因為我不知道要
    玩什麼遊戲，我就說好，後來被告走到我身旁，把我的褲子
    脫下來，將我的腳提起來放在他身上，後來就跟我性交，我
    有跟他說很痛，我不要，拔出去，被告說再一下再一下就好
    ，後來我真的痛到不行，我就說要拔出來，被告拔出來之後
    ，我就去上廁所，上完廁所後，被告說要我幫他口交，我則
    敷衍的應付他，我就去睡了。還有1次，在我讀國中二年級
    約105年10月間，在被告樹林住處，當天我拿信到被告家，
    因為被告家養很多狗，我在那邊玩狗，後來被告叫我去廁所
    ，我就去廁所，後來被告就戴上保險套，要我趴著以背後施
    行性交，當時我月事有來，被告說沒有關係，後來因為我很
    痛的受不了，要他拔出去，他才拔出去。這是最後一次，因
    為後來我反抗劇烈，且之後還有幾次跟我說他要，我反應很
    激烈，被告才收手，再往後就是我把這件事情講出來，我進
    了保護機構。國小三、四年級那段過程，我記得那麼清楚，
    因為那是第一次，而且很痛等語（見原審卷第296、297頁）
    。
　⒋綜觀Ａ女前述偵審中之證述，可見其就被害之主要過程及情節
    ，即如事實欄一㈠係被告藉口玩遊戲，而褪去Ａ女褲子，將陰
    莖插入Ａ女陰道後，復要求Ａ女為其口交，及如事實欄一㈡係
    被告以其陰莖自Ａ女後方插入Ａ女之陰道等犯罪基本構成要件
    事實、當日案發過程等證述內容，均能具體詳述，且其自10
    5年11月11日、108年2月19日偵查迄109年2月12日原審作證
    時，長達3年多期間，其歷次所為證述內容前後一致，並無
    齟齬之處，亦無刻意誇大、明顯矛盾或不合常理之處，況Ａ
    女於105年11月11日偵查時，斯時尚未滿14歲之年紀，即已
    能完整陳述上開被害經過，倘非親身經歷，當無虛偽杜撰而
    誣陷被告之可能，復有下述各項證據，均足以補強Ａ女所述
    為真。
  ㈣Ａ女於案發後之105年11月9日前往馬偕醫院驗傷，經診斷發現
    其處女膜陳舊性撕裂傷乙節，有馬偕醫院出具之受理疑似性
    侵害事件驗傷診斷書1份在卷可稽（見105年度偵字第5315號
    不公開卷第73至83頁），核與Ａ女前述於101年7月間某日及1
    05年10月中下旬某日遭被告強制性交之情相符。
  ㈤證人丙男、丁女、戊女、己女亦可分別證明Ａ女於暑假期間會
    在客廳地板上睡覺及被告會在Ａ女上廁所時進入廁所等情，
    茲分述如下：
　⒈證人丙男於107年8月14日偵查時證稱：被告從Ａ女讀幼稚園開始，會摸她的胸部，我曾親眼看到過，且我為了這件事跟我父親吵了很多次，且有很多次Ａ女洗澡的時候，被告都會以他要上廁所藉故進去。社工介入前2週的中秋節，Ａ女曾去過被告家。被告摸Ａ女的行為，很多年都沒有改進，但因我也無法將Ａ女帶離，所以一直無法解決。Ａ女跟其他人都沒有跟我說過Ａ女被猥褻、性侵的事，是在Ａ女被社工帶走之後，我才知道Ａ女被性侵等語（105年度偵字第5315號卷第199至201頁）。
　⒉證人丁女於107年8月14日偵查時證稱：我與Ａ女的父親已經離婚，Ａ女的親權在她父親那裡。Ａ女她爺爺家只有1套衛浴，所以常常洗澡的時候也有人上廁所。Ａ女國中時，有1次我看到廁所沒有關門，我從門縫看到Ａ女在浴缸洗澡，沒有穿衣服，被告在上廁所，我看到被告手伸到浴缸那邊，被告聽到我的腳步聲，就立刻坐好。有1次我在上班的時候，Ａ女哭著打電話給我說她被性侵，我安撫她，請她先跟老師講，在這之前我沒有聽過Ａ女或其他人跟我說Ａ女被猥褻、性侵的事。我去探視Ａ女時，Ａ女會哭說她常常夢到被性侵的情形，在這之前沒有聽說做惡夢的事情。Ａ女安置後，被告爸爸曾打給我，說他沒有把小孩管教好，才會讓他兒子犯下這件事情等語（見105年度偵字第5315號卷第205至207頁）。
　⒊證人戊女於偵查時證稱：被告跟Ａ女的關係普通，像一般哥哥妹妹，我們與被告一起住在金山阿嬤家時相處普通，沒有特別怎麼樣。有幾次Ａ女洗澡時，被告說尿急，因為家裡只有1個廁所，阿公要Ａ女包浴巾，讓被告進去廁所，但是被告每次進去都很久，Ａ女也在浴室裡面，被告進去大約都要15至20分鐘，但我們沒有問被告為什麼，應該只有Ａ女洗澡時有這樣的情形，我洗澡的時候，被告沒有開過我的門。Ａ女有跟我表達過她不想再跟被告住在一起，並沒有跟我講過被被告性侵的事，我是通報後才知道（見105年度偵字第5315號卷第213頁，108年度偵續字第10號卷第129至131 頁）。
　⒋證人己女於偵查時證稱：我有與被告、Ａ女一起住在金山阿嬤
    家，所有的小孩寒假時睡在閣樓，暑假時睡在地板，所以我
    跟Ａ女及被告有睡在同一個空間過，但被告無論是在閣樓或
    地板，被告都是睡在椅子上。Ａ女跟被告的關係應該算普通
    ，就像一般的哥哥妹妹。因為祖先牌位在被告樹林家，所以
    我們會去那邊拜拜，Ａ女也會單獨一人去，事發後幾天，Ａ女
    有跟我們說她有去拜拜。Ａ女與被告間應無恩怨。Ａ女沒有異
    常舉動，但Ａ女會盡量不要獨處，她會盡量待在客廳有人的
    地方。我記得Ａ女國中時的某個冬天，有一次我跟Ａ女及被告
    在2樓躺著，被告要抱我們，我不喜歡這樣我就下樓，Ａ女沒
    有下來，被告從背後抱著Ａ女，之後我就不清楚，我沒有再
    上去等語（見105年度偵字第5315號卷第217 至219頁，108
    年度偵續字第10號卷第131頁）。
  ㈥再查，Ａ女於偵查時證稱：我國中二年級上學期時，因為快受
    不了被告這樣對我，就告訴一年級帶過我們輔導課的老師，
    當時我特地去輔導老師的辦公室跟他約，輔導老師後來有通
    報。我跟輔導老師只講過1次，老師說會有社工來處理，隔
    天我就被帶去機構安置。我跟輔導老師講時，並沒有掉眼淚
    。那段時間快要受不了是因為很噁心，有時洗澡時會覺得自
    己很髒，會洗澡洗很用力等語（見108年度偵續字第10號卷
    第127至137頁）。證人即Ａ女學校輔導老師陳○彣於偵查時證
    稱：Ａ女國一下學期由她導師轉介進來輔導室，一開始是因
    為跟同學相處不好，或是她交往對象的感情問題找我晤談，
    會針對Ａ女為何心情不好做些談話，過程中我們會問家庭狀
    況、與同學相處情況，以便釐清她的心理狀況，提供因應之
    道。我跟Ａ女晤談至少半年後，Ａ女才將她被性侵的事情告訴
    我，她講到被性侵情況時，情緒並沒有太大起伏，我也不記
    得她有沒有落淚，她並沒有特別提到關於她的家庭狀況有無
    變化的事情。因為Ａ女常提到感情問題，所以我們會帶到要
    保護好自己，及如何拒絕別人，Ａ女才問我說如果不小心有
    的話會怎樣，我就跟她說我們知道後要做通報，之後就會由
    校外社工介入。當下Ａ女只說好她知道了，有件事想講，但
    需要思考一下，她就回班上了。當天下午Ａ女似乎有跟她的
    導師講，導師請她來找我，Ａ女就把她被她的堂哥性侵的事
    情告訴我，因為她有些事情描述的算清楚，有一定的可信度
    。Ａ女之前跟我談話時，無論何事，她都會蠻隔離自己的情
    緒，當時Ａ女跟我說時，她覺得她有拒絕堂哥，但還是發生
    了，她雖然嘴上沒有說生氣，但我可以感受到她的憤怒等語
    （見108年度偵續字第10號卷第153至155頁）。足見本案係
    因Ａ女在校與同學間之人際關係不佳及情感問題，經學校輔
    導室老師介入輔導，於晤談半年後，因Ａ女就遭被告性侵乙
    事，已無法忍耐，內心壓力到達臨界點，經反覆思量後，方
    決定向輔導老師和盤托出上情，Ａ女顯非為追究被告刑責而
    主動揭發本案。況如戊女、己女上開所證，Ａ女與被告間平
    日素無恩怨，益徵Ａ女並無設詞誣陷被告之動機或可能。
  ㈦檢察官偵查中曾就Ａ女於偵查所為之陳述是否完全、實在、有
    無說謊或憑空想像之可能乙節，囑託臺大醫院進行精神鑑定
    ，經臺大醫院於審閱司法單位卷宗，與Ａ女之主責社工員訪
    談，對Ａ女心理衡鑑及會談評估，並與Ａ女祖母、父母、大姊
    及二姊訪談後，進行鑑定，於107年3月16日以校附醫精字第
    1074700049號函檢送精神鑑定報告書（見105年度偵字第531
    5號卷第113至162頁），其鑑定結果略以：
　⒈Ａ女之認知功能及表達能力應有一般同齡少年之水準，與其學
    業成就相符。
　⒉鑑定人綜合司法卷證資料、案社工及案家人之訪談暨Ａ女接受
    心理衡鑑與鑑定會談評估之結果分析研判推斷，Ａ女於本次
    鑑定中陳述遭被告性侵害之可信性極高，而此遭被告性侵害
    之經驗為其重大創傷壓力源，至少從國小四年級開始就已呈
    現創傷後壓力症症狀，至本次鑑定時，其所苦惱之精神症狀
    完全符合符合美國精神醫學會DSM甲5（精神疾病診斷手冊甲
    第五版）中創傷後壓力症（posttraumatic stress disorde
    r）診斷準則之標準，Ａ女於本次鑑定中陳述遭被告性侵害之
    可信性分析如下：
　⑴Ａ女態度合作，在言語表達上可切題回答，多率直表達，對於
    遭被告性侵害事件之相關提問亦配合回答，不會避談，情緒
    反應與陳述内容相符。對已身經歷、感覺、心情及想法之陳
    述合乎邏輯，且合乎常情。
　⑵Ａ女本次鑑定中所陳述之身體、情緒、行為及精神症狀等，與
    其於本次鑑定及司法歷程中陳述遭遇之壓力事件在時序、性
    質、内容、嚴重程度及演變過程等方面均相當吻合，非親身
    經歷難以杜撰，也與心理衡鑑所見相符合。
　⑶Ａ女本次鑑定中所陳述之内容與案祖母、案父母、案大姊及案
    二姊之陳述可以相吻合。
　⑷Ａ女本次鑑定中所陳述之内容與案社工之陳述相吻合。
　⑸Ａ女所呈現之創傷後壓力症症狀、病程及其心理反應，屬於該
    年齡層遭受類似性侵害兒童及青少年所常見之情形。
　⑹Ａ女本次鑑定中所陳述之内容與新北市政府家庭暴力暨性侵害
    防治中心之心理諮商報告相吻合。
　⑺Ａ女於本次鑑定中所陳述遭被告性侵害之感受、反應、苦惱、
    思考及期待等均符合情理，且具連貫性，非親身經歷難以杜
    撰。
　⒊鑑定人綜合司法卷證資料、案社工及案家人之訪談暨Ａ女接受
    心理衡鑑與鑑定會談評估之結果分析研判推斷，Ａ女於本次
    鑑定中陳述曾遭被告多次性侵害之可信性極高，且因而罹患
    創傷後壓力症，足以佐證Ａ女於司法偵查中陳述遭被告性侵
    害之可信性。Ａ女遭被告性侵害後經歷心理諮商之過程及反
    應，相當符合Ａ女所具之人格特質，並屬於遭受亂倫創傷之
    兒童青少年常有之過程及反應，且Ａ女所陳述遭被告侵害影
    響之程度，與其陳述遭被告性侵害案情之情節及其與被告暨
    家族成員之互動及相屬關係吻合。而Ａ女親身經歷遭被告亂
    倫調教之過程、存在矛盾與負面之情緒和認知反應及對家族
    之顧慮，以致其延遲揭露遭被告性侵害之案情，屬經歷家内
    亂倫之兒童青少年常見之典型狀況，足以支持Ａ女於偵查中
    陳述遭被告性侵害之可信性。
　⒋鑑定人綜合本次鑑定所得之資料研判推斷：
  ⑴Ａ女至少於國小四年級時期開始，即出現創傷後壓力症症狀，
    至本次鑑定期間，其所苦惱之精神症狀完全符合精神疾病診
    斷手冊甲第五版（DSM甲5）創傷後壓力症之診斷標準，持續
    造成其日常生活上之困擾，需繼續接受心理治療；其致病成
    因與Ａ女遭被告性侵害具密切之因果關係。
  ⑵Ａ女於偵查中陳述曾遭被告性侵害之主體經驗之可信性極高，
    但部份遭受性侵害之相關細節陳述可能受創傷後壓力症症狀
    、記憶消褪或偵查情境之影響，以致在偵查中尚未能完全陳
    述。
  ㈧檢察官復囑託刑事局對Ａ女進行測謊鑑定，經該局以熟悉測試
    法及區域比對法進行鑑定，鑑定結果為：Ａ女於測前會談陳
    述被告有對其性交，經測試結果，並無不實反應等語，有該
    局108年7月1日刑鑑字第1080500412號測謊鑑定書1份（含測
    謊鑑定說明書、分析量化表、測謊儀器測試具結書、測謊鑑
    定人資歷表、測謊圖譜等）在卷可稽（見108年度偵續字第1
    0號卷第67至89頁）。
  ㈨綜上，Ａ女之證述前後一致，復有證人丙男、丁女、戊女、己
    女及陳○彣之證述及馬偕醫院診斷證明書等補強證據，且經
    臺大醫院精神鑑定及刑事局測謊鑑定結果均認Ａ女所述屬實
    ，在在足證Ａ女上開證述內容應屬真實可信。從而，被告確
    實有如Ａ女所指，於事實欄一㈠、㈡所載時、地，違反Ａ女意願
    ，對Ａ女為強制性交之行為，至為灼然。
  ㈩被告如事實欄一㈡所示犯行之犯罪時間應為105年10月中下旬
    某日，業據Ａ女證述如前，起訴書雖誤載為105年10月15日某
    時，然經檢察官於原審109年2月12日審理時當庭以言詞更正
    之（見原審卷第313頁），附此敘明。
  被告所辯不足採信之理由：
　⒈被告雖辯稱：Ａ女之證述矛盾不一，與卷內證據不符，且Ａ女
    曾有交往男友，故Ａ女處女膜雖有陳舊性傷痕，然不足證明
    係遭被告性侵所致，再者，Ａ女會編寫BL的18禁小說，復與
    被告個性不合，心存芥蒂，故將被告編撰為其遭性侵之加害
    者云云。惟查，Ａ女所證前後一致，核與卷內各項補強證據
    相符，而無瑕疵可指，且Ａ女與被告間之相處情形普通，素
    無恩怨，並無誣陷被告之動機或可能，均如前述。被告前開
    所辯，均屬推測之詞，要無可採。
　⒉被告之辯護人於原審時為其辯護以：Ａ女並無自殘行為，且Ａ
    女若有創傷後壓力症候群，卻可以與被告可以開心合照，這
    與一般創傷壓力症候群的現象不符云云，並提出Ａ女左右手
    腕照片為證。惟查，Ａ女有自殘行為乙節，係臺大醫院與Ａ女
    主責社工員、祖母及二姐訪談所得知，且被告所提上開照片
    ，僅見兩隻手腕內側，尚無從以此推知是否為Ａ女之手腕內
    側，遑論以此證明Ａ女並無自殘行為。再者，Ａ女於原審審理
    時，經檢察官提示109年1月25日Ａ女餵被告吃冰淇淋的照片
    ，並詢問：「為何妳會餵被告吃冰淇淋？」時，答稱：我不
    是單獨跟被告出去，還有我叔叔、我爸爸、還有被告妹妹男
    友的全家人，還有我爸爸的好朋友也有去，因為我那時不想
    吃冰了，我才給被告吃等語（見原審卷第299、300頁）。衡
    情Ａ女與被告仍為家人，過年期間出遊時，為維持家庭表面
    之和諧而仍有互動，並未違反常理。況一般經診斷患有創傷
    後壓力症之被害人，於鑑定或開庭審訊時非必然會有哭泣或
    激動等情緒反應。倘上開被害人於鑑定或開庭時之情緒反應
    平穩或表現較為輕鬆甚至有笑容，此情況屬可能反應之列，
    或謂為正常反應之一，並非全然與創傷後壓力症之診斷相悖
    或有所衝突等情，有臺大醫院109年1月15日校附醫精字第10
    94700006號函附卷可佐（見原審卷第287頁）。是此部分辯
    護意旨，顯非可採。
　⒊被告另辯稱：Ａ女於臺大醫院106年3月21日會談時，應對自如
    、一派輕鬆，其於檢察官偵訊時，亦面帶微笑，臺大醫院之
    鑑定結果與Ａ女實際狀況不符，故臺大醫院精神鑑定報告書
    不足以證明Ａ女所述為真云云。然Ａ女於原審審理時證稱：我
    於檢察官偵查中回答問題時，有時露出笑容，是因為解釋什
    麼是性交、口交這個問題，我覺得很尷尬等語（見原審卷第
    299頁）。是以，Ａ女非因心情愉悅始微笑以對，而係因感到
    尷尬欲以微笑化解，此與常情尚無不合。況一般經診斷患有
    創傷後壓力症之被害人，於開庭審訊時非必然會有哭泣或激
    動等情緒反應，倘開庭時之情緒反應平穩或表現較為輕鬆甚
    至有笑容，亦屬可能反應或正常反應之一等情，亦據臺大醫
    院函覆如前。尚不能僅以Ａ女會談或開庭時，面帶微笑、應
    對自如等情，率爾認定Ａ女所述上開被害經過即屬虛妄不實
    。況臺大醫院對Ａ女進行精神鑑定時，非僅以Ａ女會談內容作
    為唯一依據，尚綜合參酌司法單位卷宗、Ａ女心理衡鑑資料
    及Ａ女之主責社工員、Ａ女祖母、父母、大姊及二姊等人之訪
    談資料後，予以分析研判後，始作成上開鑑定結果，尚無從
    僅因被告所指Ａ女於會談時應對自如、一派輕鬆、面帶微笑
    等粗淺之外觀情狀，任意推翻上開經專業機構綜合分析研判
    之鑑定結果。
　⒋被告之原審辯護人雖於原審審理時為被告辯稱：Ａ女第一次測
    謊時沒有通過，第二次測謊Ａ女因有服用中藥，再進行測謊
    ，所以測謊不可信云云。惟查，原審向法務部調查局函詢Ａ
    女第一次接受測謊「未獲致明確生理反應圖譜」之意義及原
    因，經該局函覆略以：本案「囑託測謊對象0000甲000000經
    數字測試，未獲致明確生理反應圖譜」，係指測謊對象膚電
    反應圖譜平滯異常；即膚電反應曲線欠缺高低起伏波動變化
    ，與正常圖形相異。造成膚電反應圖譜平滯異常的原因繁多
    ，諸如受測人生理疲勞、罹患疾病、服用藥物、年齡智商、
    認知差異均是，而本案究係何種因素使然，該局無法確知。
    受測者經過一段時間後再測是否仍有膚電反應圖譜平滯異常
    現象，則視複測結果而定，有法務部調查局108 年11月8日
    調科參字第10803390390號函在卷可參（見原審卷第76甲1至
    76甲3頁），足認Ａ女於第一次測謊時「未獲致明確生理反應
    圖譜」並非辯護人所指「第一次測謊時沒有通過」。況且，
    Ａ女經過一段時間後再經刑事局進行測謊鑑定，結果為「並
    無不實反應」，已如前述，並無如第一次測謊時「未獲致明
    確生理反應圖譜」，足認複測結果已無膚電反應圖譜平滯異
    常現象，是辯護意旨認刑事局之測謊鑑定書不可信云云，顯
    非可採。被告又辯稱：Ａ女具備編撰遭性侵故事之能力，故
    測謊鑑定結論是否可採，已非無疑，測謊鑑定不足以作為唯
    一及絕對之依據，因此刑事局測謊鑑定不得作為Ａ女稱遭被
    告性侵供述之佐證云云。惟Ａ女並無設詞誣陷被告之動機及
    可能，已如前述，故被告一再以本案係Ａ女杜撰虛構云云置
    辯，實屬推測之詞，要無可採。況刑事局係經Polygraph儀
    器先以熟悉測試法【TheAcquaintanceTest（ACT）】檢測生
    理圖譜反應情形並讓Ａ女熟悉測試流程後，以區域比對法【T
    heZoneComparisonTechnique（ZCT）】測試，所得生理圖譜
    分析量化結果，而得出上開鑑定結果，有上開刑事局測謊鑑
    定書可參。本院係綜合Ａ女之證述及上揭各項補強證據，認
    定被告確有本案加重強制性交犯行，已如前述，並非僅以刑
    事局之測謊鑑定作為唯一之依據。是以，被告徒憑己見，任
    意指摘刑事局測謊鑑定書不足採云云，實屬無據。
　⒌被告雖辯稱：其於事實欄一㈠所載時間，高中畢業，正在參加
    甄試，申請入學，並未返回金山祖母家過夜云云，並提出被
    告父親與被告嬸嬸之對話錄音譯文、101學年度科技校院四
    年制及專科學校二年制甄選入學招生重要日程表、101學年
    度第一學期行事曆及GOOGLE路線圖等為證（見原審卷第393
    頁，本院卷第61至73頁）。然由被告於原審審理時所提之上
    開對話錄音譯文內容觀之，被告父親僅簡單詢問被告嬸嬸「
    被告就讀高中有無回去過夜」，被告嬸嬸答稱：「不曾」等
    語，渠二人對話內容概括籠統，語意不清，且被告既稱其於
    101年7月已高中畢業，則上開對話中所指「被告就讀高中時
    」，顯非指被告高中畢業後之101年7月間，故該等對話實無
    從作為對被告有利之認定。再由被告於本院準備程序時所提
    出前開日程表、行事曆等資料觀之，可見101年7月1、3至6
    、9、13、16、20日，確有記載辦理甄試、寄發成績單、甄
    選結果複查、放榜、報到等行程，但亦可見被告於101年7月
    間，除上開數日以外，其餘日期並無行程，顯然並無被告所
    辯：其於101年7月全月無休，並無時間返回金山祖母家之情
    。故上開證據均不足以作為對被告有利之認定。
　⒍被告復辯稱：Ａ女於105年10月中下旬就讀國中二年級，祖父
    母為照顧Ａ女，故留在金山住處，並未至被告樹林住處同住
    ，故Ａ女不可能在被告樹林住處遭被告性侵云云，並提出ETA
    G車輛通行證及藥品明細收據等件，用以證明被告父親於105
    年10月1日、8日、15日、22日及29日，均自樹林開車前往金
    山搭載被告祖父就醫，被告祖父母該段時間確係居住於金山
    住處之情。然查，證人己女證稱：因為祖先牌位在被告樹林
    家，所以我們會去那邊拜拜，Ａ女也會單獨一人去，事發後
    幾天，Ａ女有跟我們說她有去拜拜等語，足證Ａ女於105年10
    月中下旬某日係獨自前往被告樹林住處之事實。是以，縱使
    被告祖父母於該段期間居住金山住處，抑或被告父親於上開
    期間開車往返於樹林、金山兩地以接送祖父就醫等節，均與
    本案事實無涉，故上開證據均不足以作為對被告有利之認定
    。
　⒎末按當事人、代理人、辯護人或輔佐人聲請調查之證據，法
    院認為不必要者，得以裁定駁回之；而待證事實已臻明瞭而
    無再調查之必要，應認為不必要，刑事訴訟法第163條之2第
    1項、第2項第3款定有明文。辯護人雖聲請傳喚證人即Ａ女祖
    母、二姐、被告妹妹到庭，及發函Ａ女學校詢問Ａ女於105年
    中下旬有無請假或曠課等節，然因本件事證已臻明瞭，是其
    聲請，難認有調查之必要，應予駁回。
　綜上所述，被告確實有為如事實欄一㈠、㈡所載對Ａ女為加重強
    制性交之犯行，其所為上開辯解，均屬事後卸責之詞，不足
    採信。本件事證明確，被告之犯行堪予認定。　
五、論罪
  ㈠按家庭暴力防治法所稱家庭暴力，係指家庭成員間實施身體
    、精神或經濟上之騷擾、控制、脅迫或其他不法侵害之行為
    ；所稱家庭暴力罪，係指家庭成員間故意實施家庭暴力行為
    而成立其他法律所規定之犯罪，家庭暴力防治法第2條第1款
    、第2款分別定有明文。被告為Ａ女之堂兄，彼此間具有家庭
    暴力防治法第3條第4款所定之家庭成員關係，被告對Ａ女為
    強制性交行為，已屬家庭成員間實施身體不法侵害之行為，
    核屬家庭暴力防治法第2條第2款所稱之家庭暴力罪，且構成
    刑法上之妨害性自主罪，因家庭暴力防治法並無罰則之規定
    ，是應僅依刑法妨害性自主之規定予以論罪科刑。
  ㈡Ａ女係92年6月間出生，有其代號與真實姓名對照表在卷可參
    （見108年度偵續字第10號卷彌封袋內），於事實欄一㈠、㈡
    所載時間，均未滿14歲。核被告如事實欄一㈠、㈡所為，均係
    犯刑法第222條第1項第2款之對未滿14歲之女子，以違反其
    意願之方法而為性交罪。
  ㈢被告於事實欄一㈠所示時、地，先以陰莖插入Ａ女陰道，復命Ａ
    女為其口交，係於密切接近之時、地為之，均係侵害Ａ女之
    性自主法益，各行為之獨立性極為薄弱，且係出於同一之目
    的，依一般社會健全觀念，難以強行分別，應視為數個舉動
    之接續施行，合為包括之一行為予以評價，為接續犯，論以
    一罪。
  ㈣被告所犯如事實欄一㈠、㈡所示、各次加重強制性交犯行，犯
    意各別，行為互殊，應予分論併罰。
  ㈤兒童及少年福利與權益保障法第112條第1項固規定：「成年
    人教唆、幫助或利用兒童及少年犯罪或與之共同實施犯罪或
    故意對其犯罪者，加重其刑至2分之1。但各該罪就被害人係
    兒童及少年已定有特別處罰規定者，從其規定」，然被告所
    犯前開刑法222條第1項第2款之罪，已就被害人係未滿14歲
    之兒童或少年定有特別處罰規定，自無庸再依兒童及少年福
    利與權益保障法第112條第1項規定予以加重，附此敘明。
六、上訴之判斷
    原審本於同上見解，審酌被告身為Ａ女之堂哥，彼此關係密
    切，竟缺乏正確之性觀念，僅為滿足一己色慾，對當時年幼
    之被害人為本件性侵害之惡行，對Ａ女身體、心理造成難以
    抹滅之傷害，Ａ女並因而患有創傷後壓力症，足見被告所為
    嚴重破壞社會治安，惡性重大；另審酌被告犯後始終否認犯
    行，難認犯後態度良好，暨其犯罪動機、目的、犯罪手段及
    方法、大學肄業之智識程度（見其個人戶籍資料查詢結果，
    105年度偵字第5315號卷彌封袋內），於警詢時自述家境小
    康之生活狀況，又檢察官及告訴代理人均請求從重量刑（見
    原審卷第377頁），及被告各次犯行時Ａ女之年齡等一切情狀
    ，分別量處有期徒刑9年、8年，應執行有期徒刑11年。其認
    事用法核無違誤，量刑亦屬妥適。被告提起上訴，仍執上開
    情詞，空言否認犯行，所執各由均屬無據，業據本院一一論
    駁如前。至被告另以：原審審理時未提示被告所提出之Ａ女
    手腕照片及被告父親與嬸嬸之對話錄音譯文，顯有違反刑事
    訴訟法第164條之規定云云為由，提起上訴。惟按，刑事訴
    訟法第164條第1項規定「審判長應將證物提示當事人、代理
    人、辯護人或輔佐人，使其辨認」，亦即證物須踐行「實物
    提示」，使之透過調查證據程序以顯現於審判庭，令當事人
    、代理人、辯護人或輔佐人辨認，始得採為認定事實之基礎
    。原審審理時雖未將被告所提出之Ａ女手腕照片及被告父親
    、嬸嬸之對話錄音譯文一一提示予當事人、辯護人辨認，然
    原審並未以該等證據作為認定被告本案犯罪事實之基礎，故
    原審訴訟程序核與刑事訴訟法第164條第1項之規定無違，從
    而，被告此部分之上訴理由，亦屬無據。故本件上訴，為無
    理由，應予駁回。
據上論斷，應依刑事訴訟法第368條，判決如主文。
本案經檢察官蕭擁溱提起公訴，被告提起上訴後，經檢察官許仲
瑩到庭執行職務。
中　　華　　民　　國　　109 　年　　12　　月　　9 　　日
                  刑事第十五庭  審判長法　官  劉興浪
  　　　　　　　　　　　　　　　　　　法　官  陳信旗
  　　　　　　　　　　　　　　　　　　法　官  林怡秀
以上正本證明與原本無異。
如不服本判決，應於收受送達後20日內向本院提出上訴書狀，其
未敘述上訴之理由者並得於提起上訴後20日內向本院補提理由書
（均須按他造當事人之人數附繕本）「切勿逕送上級法院」。
                                      書記官  陳采薇
中　　華　　民　　國　　109 　年　　12 　 月　　9　　 日
附錄本案論罪科刑法條全文：
中華民國刑法第222條
（加重強制性交罪）
犯前條之罪而有下列情形之一者，處7年以上有期徒刑：
一、二人以上共同犯之者。
二、對未滿十四歲之男女犯之者。
三、對精神、身體障礙或其他心智缺陷之人犯之者。
四、以藥劑犯之者。
五、對被害人施以凌虐者。
六、利用駕駛供公眾或不特定人運輸之交通工具之機會犯之者。
七、侵入住宅或有人居住之建築物、船艦或隱匿其內犯之者。
八、攜帶兇器犯之者。
前項之未遂犯罰之。